【裁判字號】    89,自緝,21
【裁判日期】    890628
【裁判案由】    詐欺
【裁判全文】
臺灣板橋地方法院刑事判決                          八十九年度自緝字第二一號
    自  訴  人  尚鋒興業股份有限公司
    代  表  人  甲○○
    自訴代理人  李郁芬律師
                吳瑞堯律師
    被      告  乙○○
右列被告因詐欺案件，經自訴人提起自訴，本院判決如左：
    主  文
乙○○無罪。
    理  由
一、自訴意旨略以：被告乙○○與趙慧玉（通緝中）二人係夫妻關係，且分別為暉達
    企業有限公司（以下稱暉達公司）之負責人與實際經營者，被告明知身無分文，
    無力支付高達數百萬元之買賣價金，竟意圖為自己不法之所有，於民國（下同）
    八十六年三月間首次向自訴人公司訂購皮革原料時，即佯稱信用良好，資金週轉
    正常，償債能力甚佳云云，並佯以預付新臺幣（下同）五十萬元訂金方式，使自
    訴人公司陷於錯誤，誤以為被告等具有給付貨款能力，不知有詐，遂依被告等指
    示，陸續將價值高達三百多萬元之皮革原料，交運至被告等所指定臺北縣新莊市
    ○○○路一九九號處。未料自訴人公司將上開皮革原料送交被告收受後，被告竟
    拒不付款，而被告所開立用以支付貨款之支票，亦遭退票，被告即避不見面，不
    知去向，嗣經自訴人公司多方探聽，得知另有多家廠商亦遭被告惡意倒帳，至此
    自訴人公司方知受騙上當，合計受詐騙金額高達二百八十九萬四千六百零六元，
    因認被告所為涉犯刑法第三百三十九條第一項之詐欺取財罪嫌云云。
二、按犯罪事實應依証據認定之，無証據不得推定其犯罪事實，刑事訴訟法第一百五
    十四條定有明文。復按認定不利於被告之事實，須依積極證據，茍積極證據不足
    為不利於被告事實之認定時，即應為有利於被告之認定，更不必有何有利之證據
    ，又刑法第三百三十九條第一項詐欺罪之成立，以意圖為自己或第三人不法所有
    ，以詐術使人將本人或第三人之物交付為要件。所謂以詐術使人交付，必須被詐
    欺人因其詐術而陷於錯誤，若其所用方法，不能認為詐術，亦不致使人陷於錯誤
    ，即不構成該罪，最高法院分別著有三十年上字第八一六號及四十六年臺上字第
    二六０號判例甚明。是以債務人於債之關係成立後，如有債務不履行之情形，在
    一般社會經驗上可能之原因甚多，縱令出於惡意而有遲延給付或不為給付之情事
    ，苟無足以証明其債之關係發生時自始故意藉此從事財產犯罪之積極証據，根據
    刑事訴訟法第一百五十四條之規定，仍不得僅以債信違反之客觀事態，推定債務
    人自始有詐欺取財之犯意。本件自訴人認被告乙○○涉犯刑法詐欺取財罪嫌，無
    非以被告係暉達公司之實際經營者，於首次向自訴人訂購皮革原料時，佯稱信用
    良好，資金週轉正常，並以預付五十萬元訂金之方式，使自訴人公司陷於錯誤，
    誤信其具有給付貨款之能力，且被告等所簽立用以支付貨款如附表所示之支票亦
    未獲兌現，並以暉達公司訂購單影本乙紙、自訴人公司貨品交運單影本二紙及如
    附表所示之二紙支票、退票理由單影本資為論據。訊據被告乙○○固供承暉達公
    司係由伊負責經營，曾於前揭時地向自訴人公司訂貨，並收訖金額約三百多萬元
    之皮革原料及預付五十萬元之訂金等情無訛，惟堅決否認有右開被訴之詐欺犯行
    ，辯稱：伊訂貨當時並無詐欺自訴人公司的意思，公司經濟狀況還正常，是從八
    十六年五月才開始週轉不靈，因時機不好，沒有蓄意詐欺等語。
三、經查設於臺北縣新莊市○○○路一九九號一樓暉達公司之董事係同案被告鄭趙慧
    玉，被告乙○○則登記為股東之一，有前臺灣省政府建設廳八十七年六月二十六
    日八七建三管字第四七四九九八號函檢送之暉達公司設立及變更登記事項卡影本
    乙份附卷可查。又據證人即自訴人公司之職員林宗正於本院調查時到庭具結證稱
    ：被告所經營之暉達公司於八十六年三月間第一次向公司定了三百萬元的貨，被
    告原先下了八百多萬元的貨，被伊退掉一半的貨，並要求五十萬元之即期支票，
    於送貨前已收到訂金五十萬元，依當時暉達公司營運正常等語（見八十七年七月
    三日訊問筆錄），且經本院核閱自訴人提出由其公司業務員調查暉達公司後填載
    之客戶經營狀況表，其中對於暉達公司之財務狀況載明：員工薪資正常發放、無
    退延票紀錄、無被倒帳紀錄、資金週轉正常及財力平平償債能力尚可等旨，有該
    客戶經營狀況表影本乙紙在卷可稽，足徵被告辯稱訂貨時公司經濟狀況還正常等
    語，尚非虛捏無據之詞，應堪予採信。從而自訴意旨謂被告經營之暉達公司於向
    其訂貨時，財務狀況已陷於無力支付貨款云云果屬真實，則與上揭證人林宗正所
    為暉達公司當時營運正常之證述互核不符，且自訴人公司於調查後，仍在其客戶
    經營狀況表內，認定被告經營之暉達公司資金週轉正常及償債能力尚可，二者更
    有相互齟齬之處。再者，被告係依證人林宗正之要求，於自訴人公司送貨前，先
    給付五十萬元之訂金，焉能執此遂謂係被告行使詐術？又被告果有詐欺取財之不
    法意圖，則何須於訂貨後預付五十萬元之訂金？自訴代理人李郁芬律師復於本院
    審理時陳明，除前揭客戶經營狀況表外，並無可資證明被告佯稱信用良好、資金
    週轉正常之其他證據可供本院調查（見八十九年六月十四日審判筆錄），故實難
    認自訴人有何因被告使用詐術而陷於錯誤，致交付本件皮革原料之情事。至於被
    告所簽發用以清償貨款如附表所示之二紙支票，然本件既無足以証明被告自始即
    有故意藉此從事財產犯罪之積極証據，仍不得僅以被告事後無法兌現支票之違反
    債信狀態，推定其自始有詐欺取財之犯意。綜上所述，自訴人所稱因受被告詐欺
    而陷於錯誤之指訴非無瑕疵，已難遽信，又被告依自訴人公司之要求而預付五十
    萬元訂金之行為，不能逕謂係詐術之行使，亦無圖得不法利益之犯意甚明，被告
    堅詞否認犯行，尚非無據而堪予採信，本件純屬被告與自訴人間因清償貨款所生
    之民事糾葛，宜循民事途徑解決。此外復查無其他積極證據堪認被告有何施用詐
    術之情事，揆諸首開法條及判例之說明，被告乙○○之行為實難謂與刑法詐欺取
    財罪之構成要件相當，故本案不能證明被告犯罪，自應由本院為無罪之諭知。
據上論斷，應依刑事訴訟法第三百四十三條、第三百零一條第一項前段，判決如主文
。
中      華      民      國      八十九    年      六    月    二十八    日
                                臺灣板橋地方法院刑事第三庭
                                      法  官    陳志揚
右正本證明與原本無異。
如不服本判決，應於判決送達後十日內向本院提出上訴狀 (應附繕本) ，上訴於
臺灣高等法院。
                                      書記官    陳慶樹
中      華      民      國      八十九      年    六    月  三十    日
附表：
┌──┬─────┬───────┬─────┬────┬───────┐
│編號│支票號碼  │票  載  金  額│票載發票日│發 票 人│付    款    人│
├──┼─────┼───────┼─────┼────┼───────┤
│一  │CA0000000 │二百七十三萬二│86.05.31  │暉達公司│中國國際商業銀│
│    │          │千九百五十八元│          │        │行大安分行    │
├──┼─────┼───────┼─────┼────┼───────┤
│二  │CA0000000 │十六萬一千六百│86.06.30  │同右    │同右          │
│    │          │四十八元      │          │        │              │
└──┴─────┴───────┴─────┴────┴───────┘


司法院資訊處製作；財團法人民間司法改革基金會備份。
